臺灣南投地方法院刑事判決
109年度易字第195號
公  訴  人  臺灣南投地方檢察署檢察官 
被      告  姜瑞祺


上列被告因竊盜案件，經檢察官提起公訴（109年度偵字第1145
號），本院判決如下：
    主  文
姜瑞祺竊盜，處拘役貳拾日，如易科罰金，以新臺幣壹仟元折算
壹日。緩刑貳年。
    事  實
一、姜瑞祺於民國108年11月14日晚間9時4分左右，駕駛其所有
    自小客車到徐萱芝在南投縣○○鎮○○路000號開設之「選物販
    賣機」（以下都以俗稱的「夾娃娃機」代稱）店，見某夾娃
    娃機號稱「新日式玩法、全日貨」，上方另放置編號「C、D
    、E、F」4格透明櫥櫃，每格櫥櫃內都放有不同的日本正版
    公仔1隻（連同包裝盒）各以4位數密碼鎖鎖上。夾娃娃機內
    則有各編號的軟式棒球，球上黏貼對應櫥櫃密碼鎖密碼的紙
    張（密碼均朝內）。此抓娃娃機的把玩方式，是以軟式棒球
    為代夾物，雖設置之落球洞口有5個（一般機台取物洞口僅
    一個），但因洞口僅略大於軟式棒球，軟式棒球又具彈性，
    若非將取物夾調整到精確位置，要使容易彈跳的軟式棒球順
    利落入洞中，並非易事，所以玩家每次投入新臺幣（下同）
    10元，而僅有1次操作取物夾球並落球入洞的機會，依此遊
    戲設計，能順利撕取球上密碼紙張，得知密碼後開鎖取得公
    仔，相對於傳統直接取物之夾娃娃機是困難許多。然而，姜
    瑞祺觀察後，見密碼是書寫在紙張上，心生破解之道，乃意
    圖為自己不法之所有，投幣10元後，操作取物夾僅將編號D
    軟式棒球夾到娃娃機櫥窗邊緣，再利用手機的手電筒照射寫
    有密碼的紙張使之透光，復以手機放大鏡功能憑肉眼辨識密
    碼，因此輸入編號D櫥櫃正確密碼解鎖後，竊取該櫃內所放
    日本正版BWFC-JINBE（即日本動漫海賊王-甚平‧吉貝爾）公
    仔1隻（價值1480元），得手後離去。因該娃娃機上有徐萱
    芝所寫「密碼在球上，拿出商品後請將球放入櫃子」字樣，
    也就是說，當玩家依正常遊戲方式取得密碼後解鎖取物，依
    指示將該編號球放入櫃中，則徐萱芝可結算該機台收益、並
    補充公仔，然竟發現該編號D的棒球仍在抓娃娃機台裡，對
    應櫥櫃內卻無公仔，才知編號D櫥櫃裡的公仔失竊，報警處
    理。
二、案經徐萱芝報請南投縣警察局埔里分局報告臺灣南投地方檢
    察署檢察官偵查起訴。
    理  由
一、本判決下列用來認定犯罪事實所依據的證據，無論供述證據
    或非供述證據，檢察官及被告都不曾爭執過不具證據能力，
    而本院審酌各項證據的作成或取得，沒有任何違法或不當，
    都適宜用來作為認定犯罪事實的證據，所以有證據能力。
二、認定犯罪事實所憑的證據及理由：
　㈠前述客觀事實（即被告於前述時、地，將編號D軟性棒球夾移
    至娃娃機櫥窗旁，被告以手機的手電筒照射其上所貼寫有密
    碼的紙張使之透光，再利用手機放大鏡功能憑肉眼辨識密碼
    後，輸入密碼開鎖，取得編號D櫥櫃內公仔的過程），已經
    被告坦白無誤，核與被害人徐萱芝指述設置該娃娃機之把玩
    方式及如何發現編號D櫥櫃內公仔失竊的情節大致相符，並
    有埔里派出所偵辦竊盜案照片14張、車輛詳細資料報表等在
    卷可為證據，則被告於前述時、地以所示手法「竊取」編號
    D櫥櫃內公仔之客觀事實，已可認定。
　㈡前述客觀事實及行為，雖經被告否認該當於「竊盜」，也否
    認主觀上有為自己不法所有意圖，辯稱這種行為只能算是「
    取巧」而已，我如果有為自己不法所有意圖，就不會開車停
    在抓娃娃機店門口等語。然查：
　⑴在若干財產犯罪上，如竊盜罪與恐嚇取財、搶奪、強盜及詐
    欺等罪，都有被害人所有的財物移轉到行為人的外觀，差別
    在於「使」財物移轉的方法有所不同，竊盜罪的行為人是趁
    被害人「不知不覺」的情況下，以平和的手段移轉財物；恐
    嚇取財、搶奪、強盜等罪，則是被害人移轉財物的「自由意
    志」，因為行為人的其他手段而受到影響、壓制或不能及時
    表示，詐欺則是行為人使用欺騙虛假的手法，造成被害人要
    移轉財物的正確意志（包括交付對象、內容）發生錯誤，而
    為財物的給付。所以，這些的財產犯罪從行為人的主觀心態
    來說，一開始行為人就沒有打算要以正常的交易模式，支出
    「相當的對價」來取得財物。這種以不正方式取得他人財物
    的主觀心態，就是「為自己不法所有的意圖」，而這樣的不
    法所有意圖，與犯罪手法精明或拙劣根本無關，所以被告辯
    稱「我如果有為自己不法所有意圖，就不會開車停在抓娃娃
    機店門口」等語，顯然不足採信。
　⑵不可否認的，規避抓娃娃機台的設計，當行為人施以「巧計
    」促進（例如用力搖晃機台，使商品落入取物口；以強力磁
    鐵吸附金屬商品）取得其內財物，究竟該當何罪，或許有討
    論的空間，但被告辯稱前述所為是不構成任何犯罪的「取巧
    」行為，則不能被接受。因為，從本件事實來看，被害人徐
    萱芝（機台主）表示在外的「取物條件」，是依其設計的把
    玩方式「投入10元硬幣→（在倒數時間內）操作取物夾→夾中
    編號軟式棒球→操作取物夾移至洞口釋放→編號軟式棒球落入
    洞口→取出編號軟式棒球撕開黏貼其上的密碼紙張→就對應編
    號櫥櫃輸入密碼開鎖」，方能取得對應公仔。也就是說，這
    個「正常遊戲流程」縱使有些射倖成分或操作技巧存在，但
    仍是被害人唯一認同移轉財物的對價關係。簡單的說，凡不
    是以此流程取得密碼開鎖取物的情形，被害人都不會同意移
    轉財物。因此被告意圖為自己不法所有，在被害人不知不覺
    的情況下，以前述方式拿取被害人非願意交付的公仔，應成
    立竊盜罪。
三、論罪科刑：
  ㈠被告姜瑞祺所為，係犯刑法第320條第1項竊盜罪。
  ㈡本院審酌被告係來台就讀大學的香港僑生，無前科紀錄，有
　  臺灣高等法院被告前案紀錄表可查，素行良好，自稱於案發
　  時期為賺取生活費，兼差從事公仔買賣，因見該機台把玩方
　  式有前述漏洞可鑽，而有此犯行，所竊得之公仔價值1,480
　  元，被告已與被害人以8,000元達成和解並如數給付，犯後
　  坦承客觀事實，然所為前述辯解係訴訟權的合法行使，不能
　  認其否認犯罪即態度不佳，自陳出身於單親家庭，家中經濟
　  狀況不是很好，現已大學畢業，未婚，無人仰賴其扶養等一
　  切量刑事項，量處如主文所示之刑，並諭知易科罰金之折算
　  標準。
  ㈢被告未曾受有期徒刑以上刑之宣告，有前述紀錄表可查。被
　  告自稱現已大學畢業，刻日返回香港，短期不會再來臺灣，
　  被告既與被害人以8,000元達成和解並如數給付，係以數倍 
　  於公仔價值之金額賠償被害人，況於本院自知係「取巧」行
　  為應有某程度的悔悟，被害人也同意給與被告改過的機會，
　  有本院電話紀錄在卷可憑，信其經此訴訟過程及判決宣示應
　  知警惕，而無再犯之可能。本院因認對被告所處之刑，以暫
　  不執行為適當，併宣告緩刑2年，鼓勵被告自新。
四、被告竊得的公仔1隻，為其犯罪所得，被告供稱已轉賣他人
　  ，無從發還被害人，但被告既以公仔價值數倍之金額賠償被
　  害人，本院認為再宣告沒收或追徵，實有過苛之虞，因此不
　  為沒收或追徵的諭知。
據上論斷，依刑事訴訟法第299條第1項前段、第284條之1，判決
如主文。
本案經檢察官簡汝珊提起公訴，檢察官陳俊宏、廖秀晏到庭執行
職務。
中　　華　　民　　國　　111 　年　　8 　　月　　1 　　日
　　　　　　　　　刑事第一庭    法　官　王邁揚
以上正本與原本無異。
如不服本判決應於收受送達後20日內向本院提出上訴書狀，並應
敘述具體理由；其未敘述上訴理由者，應於上訴期間屆滿後20日
內向本院補提理由書（均須按他造當事人之人數附繕本）「切勿
逕送上級法院」。
告訴人或被害人如對於本判決不服者，應具備理由請求檢察官上
訴，其上訴期間之計算係以檢察官收受判決正本之日期為準。
　　　　　　　　　　　　　　　　書記官　林儀芳
中　　華　　民　　國　　111 　年　　8 　　月　　1 　　日
附錄本案論罪科刑法條全文
刑法第320條第1項：
意圖為自己或第三人不法之所有，而竊取他人之動產者，為竊盜
罪，處5年以下有期徒刑、拘役或50萬元以下罰金。